臺灣澎湖地方法院民事判決　　　　　　　 94年度小上字第3號
　　上　訴　人　甲○○
　　訴訟代理人　乙○○
　　　　　　　　許文贊律師
　　被　上訴人　陳瑞興
　　訴訟代理人　丙○○
上列當事人間請求給付貨款事件，上訴人對於民國94年3月23日
本院馬公簡易庭93年度馬小字第114號第一審判決提起上訴，本
院於94年7月27日言詞辯論終結，判決如下：
    主      文
上訴駁回。
第二審訴訟費用新臺幣壹仟伍佰元由上訴人負擔。
    事實及理由
甲、兩造之主張：
一、被上訴人起訴主張：上訴人前於民國93年2月6日車禍受傷，
    行動不便，乃委託其子乙○○於93年3月5日向被上訴人購買
    腳關節輔助器1支、特製輪椅1台、氣墊座、氣墊床各1組，
    總價計新臺幣（下同）78000元，上訴人當日僅付定金4000
    元，約定所餘款項待車禍糾紛和解後再行給付。被上訴人於
    93 年3月10日已將所購或品交付上訴人，嗣後上訴人於93年
    11 月3日取得車禍和解賠償金，付款條件既然成就，上訴人
    理應清償所餘貨款，但迄未清償，爰依兩造契約，請求上訴
    人給付74000元及自起訴狀繕本送達上訴人翌日起至清償日
    止，按週年利率5％計算之利息。
二、上訴人則以：上訴人雖於93年3月初向被上訴人訂購腳關節
    輔助器1支、特製輪椅1台、氣墊座、氣墊床各1組，但在93
    年3月間某日，已將78000元貨款如數清償完畢，此由被上訴
    人所開立之同額統一發票，可以證明，被上訴人為本件請求
    ，並無理由等語資為抗辯。
三、本件原審對於被上訴人之請求，判決上訴人應給付被上訴人
    3萬元及自93年12月7日起至清償日止，按週年利率5％計算
    之利息，並駁回被上訴人其餘請求，另就被上訴人勝訴部分
    依職權為假執行之宣告。上訴人聲明不服，提起上訴，求為
    廢棄原判決不利上訴人部分，並駁回被上訴人在第一審之訴
    。被上訴人則請求判決駁回上訴。
乙、不爭執之事實：
一、上訴人前於93年2月6日車禍受傷，委託其子乙○○於93年3
    月5日向被上訴人購買腳關節輔助器1支、特製輪椅1台、氣
    墊座、氣墊床各1組，總價計78000元。被上訴人並於93年3
    月間，將上開醫療器材全數交付上訴人。
二、被上訴人曾於93年3月間，開立上訴人購買上述醫療器材、
    總額計78000元之統一發票2紙予上訴人。
三、上訴人於93年11月間，將其中之特製輪椅、氣墊座、氣墊床
    退還被上訴人。
四、上訴人於93年11月15日，取得車禍肇事者給付之和解賠償金
    40萬元。
丙、得心證之理由：
一、按對於小額程序第一審裁判之上訴或抗告，非以其違背法令
    為理由，不得為之，民事訴訟法第436條之25 第2項定有明
    文。本件訴訟標的金額為新臺幣（下同）10萬元以下，原審
    依小額訴訟程序審理。上訴人聲明上訴，主張被上訴人既已
    開立統一發票，足證上訴人已經清償貨款，原審卻為不同之
    認定，認定事實即有未依經驗法則、論理法則等違背法令之
    情。上訴人已具體表明其認為原審違背法令之事由，揆諸前
    揭規定，其上訴自屬合法，合先敘明。
二、本件爭點，在於上訴人是否業已清償完畢全部貨款，被上訴
    人得否請求被上訴人給付扣除退貨、定金之款項。經查：
（一）按當事人主張有利於己之事實者，就其事實有舉證之責任
      ，民事訴訟法第277條前段定有明文。又原告就其所主張
      發生原因之事實，固有舉證之責任，若被告自認此項事實
      而主張該債權已因清償、抵銷或其他原因而消滅，則此清
      償、抵銷或其他原因之事實，應由被告負舉證之責任，亦
      有最高法院28年度上字第1920號判例意旨可資參照。本件
      兩造均承認有買賣上開醫療器材之法律關係，而上訴人主
      張貨款業已清償完畢，被上訴人則予否認，依上述說明，
      應由上訴人負清償事實之舉證責任。
（二）上訴人固提出被上訴人於93年3月間所簽發、總額計78000
      元之統一發票2紙作為已清償貨款之證據，然被上訴人就
      此辯稱：因上訴人對車禍肇事者提出損害賠償訴訟，伊為
      方便上訴人求償，才預開統一發票，上訴人實際尚未給付
      貨款等語。經本院依職權調閱93年馬交簡第12號上訴人與
      訴外人歐陽熙成損害賠償事件卷宗查核結果，上訴人確以
      上開統一發票2紙，作為請求損害賠償費用之證物（該卷
      第24、25頁），因此，被上訴人前述統一發票係作為證物
      用途之辯解，並非無據。另觀諸被上訴人提出之兩造訂購
      合約書附註欄中，確記載「因尾款無法一次付清，所以等
      車禍事件和解之後再付清，3/14」等字樣，其後亦緊接上
      訴人承認為真正之「甲○○」印文，堪認兩造係約定貨款
      等上訴人取得車禍和解金後再行給付，而非在交付貨物後
      即須給付。再者，上訴人若確於93年3月間全數清償貨款
      ，為何其於93年11月至被上訴人處退還部分醫療器材時，
      未同時要求被上訴人退還該部分器材之價金（原審卷第21
      頁）？此舉顯然與常情不符。本院綜合上情判斷，被上訴
      人於93年3月開立之上開統一發票，係為便利上訴人提出
      訴訟而預開，尚不足作為上訴人業已清償貨款之證明。
（三）又上訴人主張該訂購合約書內容不實，其上「甲○○」、
      「乙○○」簽名係他人偽簽，「甲○○」印章雖為真正，
      但係被上訴人所盜蓋云云。然查：印章由本人或有權使用
      之人行使為常態，被人盜用為變態，故書證上所蓋之印章
      如為真正，而係主張遭他人所盜用者，即應由主張盜用者
      就此事實負舉證責任。本件上訴人雖聲請傳訊證人郭至卓
      證明印章遭盜用一事，然證人郭至卓就此證稱：該訂購合
      約書上的上訴人簽名、印章係何人所為，伊並不清楚等語
      ，可見證人對此並無所悉。上訴人既未能舉證「甲○○」
      印章遭盜用之事實，且該訂購合約書上記載之上訴人基本
      資料、購物內容，均與實際相符，不但有訂購上開醫療器
      材之事實，且上訴人事後亦退還部分貨品，為兩造所不爭
      執，本院即難以採認上訴人上開主張。
（四）綜上所述，上訴人前向被上訴人購入價值78000元之醫療
      器材，然上訴人並未能舉證其已如數清償貨款，自應給付
      被上訴人扣除退貨及已付定金外之所餘價金。
三、從而，被上訴人基於兩造契約法律關係，請求上訴人給付3
    萬元，及自93年12月7日起，至清償日止，按週年利率5％計
    算之利息，為有理由，應予准許。原審判命上訴人如數給付
    ，駁回被上訴人其餘請求，並依職權為假執行之宣告，並無
    不合。上訴意旨指摘原判決不當，求予廢棄改判，為無理由
    ，應予駁回。
四、至於上訴人聲請鑑定該訂購合約書上「甲○○」、「乙○○
    」簽名筆跡部分，因一般買賣貨物，授權他人代為簽名之事
    所在多有，且該訂購合約書上「甲○○」印章確為真正，上
    訴人亦未能證明遭盜用之事實，已如前述，可見該合約書內
    容業經上訴人認可。縱然合約書內上開筆跡鑑定結果，並非
    上訴人父子所親簽，亦可能係上訴人父子授權他人所簽，仍
    不能推論訂購合約書內容不實。上訴人鑑定筆跡之請求，與
    訴訟勝敗結果無涉，本院爰不予以調查，附此說明。
丁、據上結論，本件上訴為無理由，依民事訴訟法第78條、第
    436條之32第1項、第2項、第449條第1項、第436條之19第1
    項，判決如主文。
中　　華　　民　　國　　94　　年　　8 　　月　　10　　日
                  民事庭   審判長法  官 王聰明
                                 法  官 陳介安
                                 法  官 李宛玲
以上正本係正原本作成。
本件不得上訴。
中　　華　　民　　國　　94　　年　　8 　　月　　10　　日
                                 書記官 莊茹茵
